臺灣新北地方法院三重簡易庭民事判決
　　　　　　　　　　　　　　　　　 111年度重簡字第1981號
原      告  新光產物保險股份有限公司

法定代理人  吳昕紘  
訴訟代理人  郭川珽  
被      告  洪偉城  


上列當事人間請求侵權行為損害賠償（交通）事件，於民國111
年10月24日言詞辯論終結，本院判決如下：
    主  文
被告應給付原告新臺幣伍萬貳仟貳佰叁拾壹元，及自民國一百一
十一年九月十三日起至清償日止，按年息百分之五計算之利息。
原告其餘之訴駁回。
訴訟費用由被告負擔百分之九，餘由原告負擔。
本判決原告勝訴部分得假執行。 
    事  實  及  理  由
一、本件被告經合法通知，未於言詞辯論期日到場，查無民事訴
    訟法第386條所列各款情事，應准原告之聲請，由其一造辯
    論而為判決，合先敘明。
二、原告起訴主張：緣被告於民國110年11月19日5時30分許，騎
    乘車牌號碼000-0000號普通重型機車，沿臺北市中正區忠孝
    東路二段由東往西第三車道行駛，至忠孝東路二段與新生南
    路一段路口處時，其前車頭與路邊之行人號誌桿碰撞後，致
    該車倒置於第一車道，適原告所承保、外人李宗憲所有、由
    訴外人劉秉駿駕駛之車牌號碼000-0000號自小客車（下稱系
    爭車輛）行經該處與之發生碰撞，系爭車輛因而受損，經送
    修後支出修復費用新臺幣（下同）60萬元（含工資40,785元
    、塗裝8,617元、零件550,598元）。原告已依保險契約賠付
    被保險人上開修理費，依法取得代位權。為此，爰依侵權行
    為及保險代位之法律關係，請求判決被告應給付原告60萬元
    ，及自起訴狀繕本送達翌日起至清償日止，按年息百分之5
    計算之利息之事實，業據其提出行照、車損照片、臺北市政
    府警察局中正第一分局道路交通事故當事人登記聯單、道路
    交通事故現場圖、估價單及統一發票等件為證，並經本院依
    職權向臺北市政府警察局交通警察大隊調取本件車禍肇事資
    料核閱屬實，有臺北市政府警察局交通警察大隊道路交通事
    故初步分析研判表、道路交通事故現場圖、臺北市政府警察
    局中正第一分局交通分隊道路交通事故補充資料表、臺北市
    政府警察局中正第一分局道路交通事故談話紀錄表、道路交
    通事故調查報告表(一)(二)、臺北市政府警察局中正第一分
    局道路交通事故當事人登記聯單、臺北市政府警察局00C9道
    路交通事故當事人酒精測定紀錄表、臺北市政府警察局舉發
    違反道路交通管理事件通知單及事故現場相片等件附卷可資
    佐證。被告則已於相當時期受合法之通知，而於言詞辯論期
    日不到場，亦未提出準備書狀爭執，依法視同自認，自堪認
    原告之主張為真實。
三、按汽（機）車發生故障不能行駛，應即設法移置於無礙交通
    之處，在未移置前或移置後均應依下列規定豎立車輛故障標
    誌，車輛駛離現場時，應即拆除：一、在行車時速四十公里
    以下之路段，應豎立於車身後方五公尺至三十公尺之路面上
    ，車前適當位置得視需要設置。二、在行車時速逾四十公里
    之路段，應豎立於車身後方三十公尺至一百公尺之路面上，
    車前適當位置得視需要設置。三、交通擁擠之路段，應懸掛
    於車身之後部，車前適當位置得視需要設置。道路交通安全
    規則第112條第4項。經查，系爭車輛駕駛人即訴外劉秉駿於
    警詢時陳稱：「（問：肇事前目的地、行進方向、車道、與
    對方相對位置及肇事經過情形？號誌運作情形？發現危害狀
    況時距離對方多遠？採取何種反應措施？）答：我沿忠孝東
    路東往西沒印象第幾車道，過新生南路後，我走在第一車道
    沒有發現路上有東西，看到時來不及反應了，看到一團黑的
    ，然後就碰撞，我左前車頭碰撞對方車不知何處，我沒撞到
    對方的人，只撞到車。發現時已來不及反應。不知距離。」
    等語；又本件事故之見證人即訴外人陳盈掬於警詢時陳稱：
    「（問：請您詳述所見肇事經過？(肇事前車輛行駛方向、
    車道、撞擊過程與位置？)當時路況、天候、視線如何？有
    無障礙物？）答：我當時要沿新生南路北往南過馬路，看見
    摩托車沿忠孝東路東往西過來，摩托車有點漂，然後車頭就
    直接碰撞柱子，摩托車摔到第一車道，人躺在第二車道上，
    汽車在約15秒後過來，行駛在第一車道，感覺車速很快，聽
    到很大的碰撞聲，汽車車頭碰撞到摩托車，然後往前再推一
    段距離，才停下來。路況車多，天候雨，視線暗得沒有很好
    ，無障礙物。」等語，此有臺北市政府警察局中正一分局道
    路交通事故談話紀錄表在卷可稽，佐以道路交通事故現場圖
    ，足見被告先騎車自撞行人號誌桿而致該機車倒於上開肇事
    地點，因未於汽（機）車發生故障不能行駛時即設法移置於
    無礙交通之處，亦未在未移置前或移置後豎立車輛故障標誌
    之過失致肇事，有違上開道路交通安全規則之規定，堪認被
    告對本件事故之發生具有過失，臺北市政府警察局交通警察
    大隊亦記錄「肇事經過：依據C車（即系爭車輛）行車影像
    紀錄器畫面，A車MXU-1236號普通重型機車沿忠孝東路2段東
    向西第3車道行駛至肇事地點時，前車頭與沿同路同向路邊
    之B行人號誌桿碰撞後，A車碰撞倒地後終止位置在第1車道
    ，車身再與沿同路同向第1車道行駛之C車AGQ-9922號自用小
    客車前車頭而肇事」等語，此有道路交通事故初步分析研判
    表存卷可按，益徵被告就本件事故之發生，確應負過失責任
    甚明。
四、次按因故意或過失，不法侵害他人之權利者，負損害賠償責
    任。汽車、機車或其他非依軌道行駛之動力車輛，在使用中
    加損害於他人者，駕駛人應賠償因此所生之損害。被保險人
    因保險人應負保險責任之損失發生，而對於第三人有損失賠
    償請求權者，保險人得於給付賠償金額後，代位行使被保險
    人對於第三人之請求權。但其所請求之數額，以不逾賠償金
    額為限。前項第三人為被保險人之家屬或受僱人時，保險人
    無代位請求權。但損失係由其故意所致者，不在此限。民法
    第184條第1項前段、第191條之2前段及保險法第53條分別定
    有明文。次按不法毀損他人之物者，被害人得請求賠償其物
    因毀損所減少之價額。民法第196條第1項亦有明文。又依民
    法第196條請求賠償物被毀損所減少之價額，固得以修復費
    用為估定之標準，但以必要者為限（如修理材料以新品換舊
    品，應予折舊）。經查，原告承保之系爭車號000-0000號自
    用小客車為103年4月（推定為15日）出廠使用，有行車執照
    在卷可稽，至110年11月19日受損時已使用逾5年，零件已有
    折舊，然更新零件之折舊價差顯非必要，自應扣除，本院依
    行政院所頒「固定資產耐用年數表」及「固定資產折舊率表
    」之規定，即非運輸業用客車、貨車之耐用年數為5年，依
    定率遞減法每年折舊千分之三六九，其最後一年之折舊額，
    加歷年折舊累積額，總和不得超過該資產成本原額之十分之
    九之計算方法，據原告所提出之估價單所載，系爭車輛就零
    件修理費用為550,598元，其折舊所剩之殘值為十分之一即5
    5,060元（元以下四捨五入）。此外，原告另支出工資40,78
    5元及塗裝費用8,617元，是原告得請求被告賠償之修車費用
    共計104,462元（計算式：55,060元＋40,785元＋8,617元＝104
    ,462元）。
五、惟按損害之發生或擴大，被害人與有過失者，法院得減輕賠
    償金額或免除之。前二項之規定，於被害人之代理人或使用
    人與有過失者，準用之。民法第217條第1項、第3項定有明
    文。查本件事故之發生，被告固有未於汽（機）車發生故障
    不能行駛時即設法移置於無礙交通之處，且未移置前或移置
    後豎立車輛故障標誌之過失，惟系爭車輛之駕駛人即訴外人
    劉秉駿亦同有未注意車前狀況及行車時速超過50公里等過失
    ，此有臺北市政府警察局中正第一分局道路交通事故談話紀
    錄表及道路交通事故初步分析研判表在卷可參，復為原告當
    庭自承系爭車輛依初步分析研判表所載時速為98公里超速行
    駛與有過失等語，益徵原告對本件事故發生與有過失。本院
    綜合雙方過失情節及相關事證，認原告之過失程度為十分之
    五，被告之過失程度為十分之五，是被告應賠償原告之金額
    為52,231元（計算式：104,462元×(5/10)＝52,231元，元以
    下四捨五入）。
六、從而，原告依侵權行為及保險代位之法律關係，請求被告應
    給付原告52,231元，及自起訴狀繕本送達翌日即111年9月13
    日起至清償日止，按年息百分之5計算之利息，為有理由，
    應予准許。逾此部分之請求，為無理由，應予駁回。
七、本判決原告勝訴部分，係適用簡易程序所為被告敗訴之判決
    ，爰依職權宣告假執行。
八、結論：原告之訴為一部有理由，一部無理由，依民事訴訟法
    第436條第2項、第79條、第385條第1項前段、第389條第1項
    第3款，判決如主文。　　
中　　華　　民　　國　　111 　年　　10　　月　　25　　日
                      臺灣新北地方法院三重簡易庭
                          法      官  彭松江
以上正本係照原本作成。
如不服本判決，應於送達後20日內，向本院提出上訴狀並表明上
訴理由，如於本判決宣示後送達前提起上訴者，應於判決送達後
20日內補提上訴理由書（須附繕本）。
中　　華　　民　　國　　111 　年　　10　　月　　25　　日
                          書  記  官  許雁婷